【裁判字號】    97,交抗,175
【裁判日期】    970814
【裁判案由】    聲明異議
【裁判全文】
臺灣高等法院臺南分院交通事件裁定    97年度交抗字第175號
原處分機關  交通部公路總局嘉義區監理所雲林監理站
抗  告  人
即受處分人  甲○○
上列抗告人因違反道路交通管理處罰條例案件，不服臺灣雲林地
方法院，中華民國九十七年七月十一日所為裁定（九十七年度交
聲字第四八號），提起抗告，本院裁定如下：
    主  文
抗告駁回。
    理  由
一、本件抗告意旨略以：抗告人因未違反道路交通處罰條例案件
    ，對於雲林監理站九十七年二月十三日嘉監雲字第○九七○
    一○五一四號函僅係依據原裁定法院函示內容即製作成強制
    處分函通知抗告人必須於九十七年二月二十九日到案繳交三
    千九百元，原處分機關未依程序作成裁決書，則其行政處分
    程序已非適法。又抗告人依法定期間對該函文向原審聲明異
    議，原審認為不合程序而駁回，抗告人爰依法提起抗告等語
    。
二、按受處分人不服道路交通管理處罰條例第八條主管機關所為
    之處罰，得於接到裁決書之翌日起二十日內，向管轄地方法
    院聲明異議，道路交通管理處罰條例第八十七條第一項定有
    明文。是得向法院聲明異議之標的，自以公路交通主管機關
    所設交通裁決單位就交通違規事件所為處罰之裁決處分為限
    。次按交通法庭認聲明異議不合法律上之程式或其異議權已
    經喪失者，應以裁定駁回之，但其不合法律上之程式可補正
    者，應先定期命為補正，逾期不補正者，即予駁回，亦為道
    路交通案件處理辦法第十八條所明定。
三、經查：
（一）本件舉發單位臺北市政府警察局交通警察大隊萬華分隊係
      以抗告人於九十五年六月一日上午八時二十分許，駕駛車
      牌號碼ＥＨ－六八一三號自用小客車，在臺北市○○路與
      東園街口，在設有禁止迴車標誌之路段迴車，及有違反道
      路交通管理處罰條例之行為而不服從勤務人員制止指揮，
      而於同日依違反道路交通管理處罰條例第四十九條第二款
      、第六十條第二項第一款規定，開立臺北市政府警察局北
      市警交字第ＡＥＵ○六○○二九號舉發違反道路交通事件
      通知單逕行舉發，再經雲林監理站於同年七月三十一日開
      立雲監裁字第裁七二－ＡＥＵ○六○○二九號裁決書，依
      道路交通管理處罰條例第四十九條第一項第二款、第六十
      條第二項第一款規定，裁處抗告人罰鍰一千八百元，並依
      同條例第六十三條第一項規定記違規點數二點，抗告人於
      同年八月二日收受該裁決書後，向原審提起聲明異議，經
      原審以九十五年度交聲字第一四一號案件審理後，於同年
      十一月二十八日以抗告人確有前揭違規情事，但抗告人所
      違反者應係道路交通管理處罰條例第四十九條第一項第二
      款及第六十條第一項之規定，罰鍰分別係六百元以上一千
      八百元以下及三千元以上六千元以下，原處分僅裁罰抗告
      人一千八百元，且未說明各違規行為之罰鍰額度，已有漏
      未處分之違法，應由原處分機關另為適法之處分為由，裁
      定原處分撤銷，抗告人不服提起抗告，再經本院於九十六
      年四月二十五日，以九十六年度交抗字第八號裁定抗告駁
      回而告確定；原處分機關乃於同年五月二十一日，以嘉監
      雲字第○九六○一○五○二五號函通知抗告人於同年六月
      四日前到案繳納罰鍰三千九百元，逾期依法送強制執行，
      抗告人已於同年五月二十二日收受該函文，並於法定期限
      （含在途期間）內即同年六月十四日向原審提起聲明異議
      ，經原審以九十六年度交聲字第九三號案件審理後，認為
      該函文外觀上雖不據裁決書之形式，且未記載不符之救濟
      方法、期間及其受理機關，但觀其內容已屬行政機關就公
      法上具體事件所為之決定而對外直接發生法律效果之單方
      行政行為，應認已具有裁決書之性質，自得聲明不服，然
      原處分機關於該函所為之處分內容中，並未說明就上開應
      分別處罰之二個違規行為分別裁罰之金額各為何，且漏未
      依道路交通管理處罰條例第六十三條第一項第一款規定併
      予各記違規點數一點，於法仍有未合，故撤銷該函所為之
      行政處分，以受處分人有違反道路交通管理處罰條例第四
      十九條第一項第二款及第六十條第一項之行為，應依同條
      例第六十三條第一項第一款及違反道路交通管理事件統一
      裁罰基準及處理細則所訂之違反道路交通管理事件統一裁
      罰基準表等規定，裁處「甲○○汽車駕駛人在設有禁止迴
      車標誌之路段迴車，處罰鍰新臺幣九百元，並記違規點數
      一點；又違反道路交通管理處罰條例之行為，經交通勤務
      警察制止時，不聽制止而逃逸，處罰鍰新臺幣三千元，並
      記違規點數一點」，抗告人不服提起抗告，再經本院於九
      十七年一月十四日，以九十六年度交抗字第二○四號裁定
      抗告駁回而告確定等情，業經原審調取原審九十六年度交
      聲字第九三號、本院九十六年度交抗字第二○四號案卷核
      閱無誤，並有上開舉發違反道路交通事件通知單、裁決書
      、原審九十五年度交聲字第一四一號、九十六年度交聲字
      第九十三號、本院九十六年度交抗字第八號、九十六年度
      交抗字第二○四號交通事件裁定等件在卷可查。又原處分
      機關於九十七年二月十三日，以嘉監雲字第○九七○一○
      一五一四號函通知抗告人，表示本案經原審函示「上開交
      通違規事項業經裁處原處分撤銷確定，請依該裁定結果辦
      理執行」，且依據違反道路交通管理事件統一裁罰標準及
      處理細則第六十六條第二項規定：「前項各款，應俟法院
      裁定確定後，依其裁定執行。」，請抗告人於九十七年二
      月二十九日以前持該函到案繳納罰緩三千九百元整，逾期
      依法移送強制執行，有雲林監理站九十七年二月十三日嘉
      監雲字第○九七○一○一五一四號函、原審九十七年二月
      一日雲院隆刑精決九六交聲九三字第○○九三二號函各一
      份在卷可按。
（二）本件抗告人具狀針對雲林監理站九十七年二月十三日嘉監
      雲字第○九七○一○一五一四號函，向原審聲明異議，有
      抗告人之聲明異議狀暨附雲林監理站函一份在卷可參，惟
      觀諸該函之內容，原處分機關並未就抗告人交通違規事件
      另為處罰，僅係依原審函示內容，通知抗告人聲明異議案
      件業經法院裁定罰鍰共計三千九百元確定，應於九十七年
      二月二十九日以前持該函到案繳納罰緩，逾期依法移送強
      制執行，故該函並非原處分機關就交通違規事件所為處罰
      之裁決處分。其聲明異議之程序已非適法，且依其情形無
      從補正，原審駁回抗告人之異議，經核並無不法。抗告人
      抗告意旨仍執前詞指摘原裁定不當，提起抗告，為無理由
      ，應予駁回。
據上論結，應依道路交通案件處理辦法第二十六條，刑事訴訟法
第四百一十二條，裁定如主文。
中    華    民    國    97    年    8     月    14    日
                  刑事第一庭    審判長法  官  黃崑宗
                                      法  官  蔡長林
                                      法  官  夏金郎
以上正本證明與原本無異。
不得再抗告。
                                      書記官  劉岳文
中    華    民    國    97    年    8     月    15    日


司法院資訊處製作；財團法人民間司法改革基金會備份。
